【裁判字號】    97,交聲,1590
【裁判日期】    980227
【裁判案由】    違反道路交通管理處罰條例聲明異議
【裁判全文】
臺灣士林地方法院交通事件裁定        97年度交聲字第1590號
原處分機關  臺北市交通事件裁決所
異  議  人
即受處分人  丙○○
上列異議人即受處分人因違反道路交通管理處罰條例案件，對於
臺北市交通事件裁決所於民國97年10月15日所為之處分（原處分
案號：北市裁申字第裁22-C00000000號）聲明異議，本院裁定如
下：
    主  文
異議駁回。
    理  由
一、按汽車駕駛人，行經有燈光號誌管制之交岔路口闖紅燈者，
    處新臺幣1,800 元以上5,400 元以下罰鍰，並記違規點數3
    點，道路交通管理處罰條例第53條第1 項、第63條第1 項第
    3 款分別定有明文。又汽車行駛至交岔路口，其行進、轉彎
    ，應遵守燈光號誌或交通指揮人員之指揮，道路交通安全規
    則第102 條第1 項第1 款亦有明定。
二、原處分意旨略以：異議人即受處分人於民國97年8 月13日下
    午4 時50分許，駕駛車牌號碼215-EV號營業一般小客車（下
    稱系爭汽車），沿臺北縣中正東路2 段直行往臺北方向行駛
    ，行經中正東路2 段與八勢路有燈光號誌管制之交叉路口闖
    紅燈，經警攔停舉發「駕車行經有燈光號誌管制之交岔路口
    闖闖紅燈」之違規，爰依道路交通管理處罰條例第53條第1
    項、第63條第1 項第3 款規定，裁處罰鍰新臺幣（下同）2,
    700 元，並記違規點數3 點。
三、異議意旨略以：受處分人駕駛系爭汽車從紅樹林捷運站出來
    尚未抵達上開路口前，上開路口號誌為綠燈，伊通過路口時
    ，與伊同向之左邊等待迴轉往淡水方向及左轉至八勢路之車
    輛都沒有動，代表伊直行是綠燈；員警站立位置離路口約有
    200 公尺遠，無法看到紅綠燈號誌，員警無從得知受處分人
    是否闖紅燈，卻開單舉發，殊屬違誤，請撤銷原處分云云。
四、查證人即舉發本件違規之員警甲○○證稱：伊於上開時間在
    淡水鎮○○○路○ 段過八勢路口後之人行道旁空地執行取締
    交通違規勤務，伊站在人行道邊緣往淡水方向看，取締從淡
    水往臺北之違規車輛，系爭汽車從淡水往臺北方向，行駛於
    外側車道，伊站立之位置可看到八勢路口對向紅綠燈號，該
    處紅綠燈為雙向同步無秒差，受處分人行向對面燈號時，該
    燈號與受處分人方向燈號同步，受處分人通過八勢路口時，
    路口該誌已轉為紅燈，並無行直行勢路或由中正東路左轉八
    勢路之車輛擋住伊之視線，且僅系爭汽車一部車開過來，伊
    不會看錯闖紅燈之車輛；伊看到受處分人闖紅燈後，從人行
    道走下，擬進行舉發，在靠路邊之空地攔停系爭汽車等語（
    本院卷第30至33頁），證人即於上開違規時間在場值勤之員
    警乙○○證稱：甲○○係站在人行道上取締違規，其位置可
    看清楚八勢路口紅綠燈號誌及來車狀況，伊則站在人行道間
    之空地上，伊也有看到受處分人違規，是甲○○向前攔停系
    爭汽車，攔停位置在人行道之空地等語（本院卷第50頁），
    並有現場圖1 份附卷可稽（本院卷第37頁），證人甲○○、
    乙○○就受處分人違規情節所述均一致，堪認伊等證述屬實
    。按道路交通管理處罰條例科處行政罰事件，依據公法爭議
    之舉證責任分配法則，固應先由行政機關就其業已履踐相關
    正當法律程序，以及人民應受處罰之客觀違反法令行為，負
    證明之責，受處分人就行政機關已為相當證明之前開事項，
    若主張欠缺主觀歸責條件或為其他抗辯，亦須就其所辯提出
    反證。惟行政機關對於前開應為舉證事項，並非不得以執行
    查察取締勤務人員，依據調查人證之程序，使就親歷事實提
    供不可替代之證明方法。受處分人就該證人所述見聞經過之
    真實性倘有質疑，除依法定交互詢問程序加以檢驗外，亦不
    得僅因證人之個人身分、地位或與當事人之關係而謂其不得
    作證，或憑己意指為必須代以其他特定之證據方法，此在證
    人業已具結願依偽證罰則擔保證言可信之場合，尤屬當然。
    上揭證人即承辦員警甲○○、乙○○既就違規事實證述明確
    ，則承辦警員甲○○基於維護交通秩序、公眾安職責所為之
    舉發，自應受合法、正確之推定。抑且，從證人甲○○於上
    開時間站立之位置，可清楚看見中正東路2 段與八勢路口之
    紅綠燈號誌，從受處分人指述之遭員警攔停位置，亦可清楚
    看到上開路口燈光號誌，受處分人遭攔停之空地地勢雖稍低
    ，但不影響看到上開路口之紅綠燈，業據本院前往現場勘驗
    屬實，有勘驗筆錄1 份在卷可稽（本院卷第49頁），可徵不
    論從證人甲○○所證述之發現系爭汽車違規之位置、或受處
    分人指述之「空地」位置，均可清楚看見上開路口燈號，受
    處分人辯稱：員警所站位置地勢低，看不見路口燈光號誌云
    云，殊非事實，不足採信。又上開路口於上揭違規時間，其
    號誌時相轉換情形為：第1 時相為中正東路2 段（綠燈216
    秒、黃燈4 秒及全紅3 秒）；第2 時相為八勢路、中正東路
    2 段外側左（迴）轉車道（捷運站前）對開（綠燈58秒、黃
    燈4 秒及全紅3 秒，有臺北縣政府交通局98年2 月23日北交
    工字第0980127948號函1 紙（本院卷第54頁）附卷可憑，證
    人甲○○並證稱：上開路口為2 時相，第1 時相為雙向可直
    行中正東路2 段，第2 時相為中正東路可左轉八勢路及八勢
    路對開（本院卷第31頁），足見上揭違規時間，該路口號誌
    應運行第2 時相，即中正東路2 段直行紅燈，中正東路左轉
    八勢路及八勢路對開為綠燈。受處分人雖辯稱：伊從紅樹林
    捷運站出來時，中正東路直行為綠燈，與伊同向擬左轉八勢
    路或通行八勢路之車輛均未啟動，故其通過路口時應係綠燈
    云云，惟該路口當時並無其他中正東路左轉八勢路或八勢路
    對開之車輛，業據證人甲○○上開述證明確，無從依受處分
    人所辯，即認上開路口當時為綠燈，又受處分人供稱其係從
    兩邊車輛研判路口號誌應為綠燈云云，適足反證受處分人行
    經該路口時，並未確實查看路口燈號，即行駛通過，是受處
    分人辯稱其係於綠燈時通過該路口，即無可採。
五、綜上述，受處分人所辯，尚無足取。本件違規事實事證明確
    ，堪以認定。原處分機關依道路交通管理處罰條例第53條第
    1 項、第63條第1 項第3 款之規定，裁處受處分人罰鍰2,70
    0 元，並記違規點數3 點，核無違誤。本件異議為無理由，
    應予駁回。
據上論斷，應依道路交通案件處理辦法第19條，裁定如主文。
中    華    民    國    98    年    2    月    27     日
                    交通法庭法  官  陳美彤
以上正本證明與原本無異。
如不服本裁定應於送達後5日內向本院提出抗告狀。
                            書記官  吳旻玲
中    華    民    國    98    年    2     月   27     日


司法院資訊處製作；財團法人民間司法改革基金會備份。
